臺灣臺北地方法院民事判決　　　　　　　99年度訴字第1416號
原　　　告　　A女　　 年籍.
兼法定代理人　X男　　 年籍.
　　　　　　　Y女　　 年籍.
以上三人共同
訴訟代理人　　陳怡秀律師
　　　　　　　宋重和律師
上列複代理人　張顥樸　住台北市中正區○○○路○段76號11樓
被　　　告　　丁男　　（年籍、姓名、住址均詳卷）
　　　　　　　　　　　（現應受送達處所不明，已公示送達）
被　　　告
兼法定代理人　熊存光　　住新北市○○區○○路7巷2號
　　　　　　　黃燕雪　　住新北市○○區○○街10巷6號2樓
上列當事人間請求損害賠償事件，本院於中華民國100年1月24日
言詞辯論終結，判決如下：
    主  文
被告「丁」、熊存光、黃燕雪應連帶給付原告A新台幣貳拾萬元
，及如附表所示之利息。
被告「丁」、熊存光、黃燕雪應連帶給付原告X新台幣壹拾伍萬
元，及如附表所示之利息。
被告「丁」、熊存光、黃燕雪應連帶給付原告Y新台幣壹拾伍萬
元，及如附表所示之利息。
原告其餘之訴駁回。
訴訟費用由被告連帶負擔六分之一，餘由原告連帶負擔。
本判決第一、二、三項均得假執行。
原告其餘假執行之聲請駁回。
    事實及理由
甲、程序方面：
一、被告等經合法通知均未於言詞辯論期日到場，核無民事訴訟
    法第386條各款所列情形，爰依原告之聲請，由其一造辯論
    而為判決，合先敘明。
二、按訴狀送達後，原告不得將原訴變更或追加他訴。但請求之
    基礎事實同一、擴張或減縮應受判決事項之聲明者，不在此
    限，民事訴訟法第255條第1項第2款、第3款定有明文。查本
    件原告原起訴聲明請求：「(一)被告應連帶給付原告A女新台
    幣（下同）300萬元及自起訴狀繕本送達之翌日起至清償日
    止，按年息5%計算之利息。(二)被告應連帶給付原告X男100萬
    元及自起訴狀繕本送達之翌日起至清償日止，按年息5%計算
    之利息。(三)被告應連帶給付原告Y女100萬元及自起訴狀繕本
    送達之翌日起至清償日止，按年息5%計算之利息。(四)原告願
    供擔保，請准宣告假執行。」，嗣於民國99年11月15日言詞
    辯論期日時，當庭減縮變更訴之聲明為：「(一)被告應連帶給
    付原告A女200萬元及自起訴狀繕本送達之翌日起至清償日止
    ，按年息5%計算之利息。(二)被告應連帶給付原告X男50萬元
    及自起訴狀繕本送達之翌日起至清償日止，按年息5%計算之
    利息。(三)被告應連帶給付原告Y女50萬元及自起訴狀繕本送
    達之翌日起至清償日止，按年息5%計算之利息。(四)原告願供
    擔保，請准宣告假執行。」（詳本院卷第222頁），核原告
    之減縮聲明與上開法條意旨相符，且請求之基礎事實並未改
    變，應予准許。
乙、實體方面：
一、原告起訴主張：
    原告A女為原告X男及Y女之女兒，其與訴外人潘盈如、林靖
    育為國中同學，訴外人馬御宸（亦為原告A女之國中同學）
    於98年8月15日晚上10點許致電原告A女，並邀請渠等至被告
    丁男之住處聊天；原告A女、潘盈如與林靖育（下稱原告A女
    等3人）不疑有他，遂同意應邀前往。嗣原告A女等3人抵達
    上開處所時，已有馬御宸及被告丁男與訴外人高聖凱在場，
    而訴外人林世杰、陳泓宇及石曾文亦陸續抵達被告丁男之住
    處，並一同在該處所之客廳聊天；後因被告丁男之住處房間
    （下稱系爭房間）有冷氣，全部人乃移往系爭房間內聊天。
    嗣高聖凱及被告丁男自不詳處取得來路不明之可口可樂飲料
    ，並分裝數杯分送予原告A女等3人，斯時原告A女與潘盈如
    感覺並表示該飲料口感略苦，似與一般販售之可口可樂飲料
    不同。惟被告丁男告知並無差別，原告A女不疑並飲盡其所
    提供之飲料，然待其飲用後，頓時遍感全身無力且嗜睡，而
    潘盈如、林靖育因覺得無聊，便離開系爭房間至客廳看電視
    ；詎待潘盈如、林靖育離開系爭房間後，房間門旋即被反鎖
    且房內音樂之音量調高，林靖育發現有異本想進入系爭房間
    ，卻被馬御宸及石曾文制止。而系爭房間內之原告A女已達
    不能抗拒之情形，旋即遭馬御宸、高聖凱、林世杰、被告丁
    男、陳泓宇及石曾文等6人，共同基於妨害性自主之犯意聯
    絡，對原告A女不斷撫摸其身體，甚至以違反A女之意願，對
    A女進行猥褻、性交、口交等性侵害行為；林靖育、潘盈如
    因發現情事有異，乃以手機致電向訴外人翁千千求救。嗣翁
    千千與其男友及潘盈如、林靖育趕至被告丁男之系爭住處時
    ，發現原告A女躺於房內床上並稱遭人欺負，翁千千旋即將A
    女送往醫院驗傷並通知原告X男及Y女。被告丁男、馬御宸、
    高聖凱、林世杰、陳泓宇及石曾文等人之不法犯行，亦經本
    院檢察署以98年度少偵字第6號偵查終結提起公訴，並經本
    院少年法庭以99年度少訴字第6號刑事判決高聖凱、林世杰
    、陳泓宇及石曾文等人有罪在案。被告丁男、馬御宸、高聖
    凱、林世杰、陳泓宇及石曾文等人為逞獸慾，竟基於共同犯
    意，先於原告A女之飲料內下藥，並輪流對A女做出性侵害之
    行為，不僅致原告A女身心嚴重受創亦侵害A女之身體、健康
    情節重大，且影響其往後人格健全之發展，並造成A女之精
    神上極度痛苦與不可抹滅之傷痕；而原告X男、Y女為A女之
    父母，因A女遭受此重大侵害，精神上甚為痛苦，家庭亦為
    此失和，原告X男、Y女之父母身份法益並受有嚴重侵害。為
    此，原告等爰依民法第184條第1項、第187條第1項前段、第
    195條第1項、第3項等規定，訴請被告丁男之法定代理人即
    被告午男、未女就其等對丁男之監督、管教不周等情與被告
    丁男共同負連帶損害賠償之責。並聲明：(一)被告應連帶給付
    原告A女200萬元及自起訴狀繕本送達之翌日起至清償日止，
    按年息5%計算之利息。(二)被告應連帶給付原告X男50萬元及
    自起訴狀繕本送達之翌日起至清償日止，按年息5%計算之利
    息。(三)被告應連帶給付原告Y女50萬元及自起訴狀繕本送達
    之翌日起至清償日止，按年息5%計算之利息。(四)原告願供擔
    保，請准宣告假執行。
二、被告等經合法通知，均未於言詞辯論期日到場，亦未提出任
    何書狀作出答辯聲明或陳述。
三、本院得心證之理由：
  (一)按因故意或過失，不法侵害他人之權利者，負損害賠償責任
    。不法侵害他人之身體、健康、名譽、自由、信用、隱私、
    貞操，或不法侵害其他人格法益而情節重大者，被害人雖非
    財產上之損害，亦得請求賠償相當之金額。前二項規定，於
    不法侵害他人基於父、母、子、女或配偶關係之身分法益而
    情節重大者，準用之，民法第184條第1項前段、第195條第1
    項及第3項分別定有明文。又無行為能力人或限制行為能力
    人，不法侵害他人之權利者，以行為時有識別能力為限，與
    其法定代理人連帶負損害賠償責任，民法第187條第1項亦定
    有明文。次按，不法侵害他人之人格權，被害人受有非財產
    上損害，請求加害人賠償相當金額之慰撫金時，法院對於慰
    撫金之量定，應斟酌實際加害情形、所造成之影響、被害人
    痛苦之程度、兩造之身分地位經濟情形及其他各種狀況，以
    核定相當之數額（最高法院47年度台上字第1221號、51年度
    台上字第223號判例要旨足資參照）。
  (二)經查，本件原告主張之上開事實，業經其提出本院檢察署檢
    察官之98年度少偵字第6號起訴書及本院少年法庭99年度少
    訴字第6號刑事判決書等為證，而高聖凱、林世杰、陳泓宇
    及石曾文等人亦因對原告A女妨害性自主之犯罪事實，經本
    院少年法庭刑事判處「高聖凱、石曾文、林世杰、陳泓宇二
    人以上共同以藥劑對於女子違反其意願而為性交，高聖凱、
    林世杰各處有期徒刑3年，石曾文、陳泓宇各處有期徒刑2年
    8月。均緩刑5年，緩刑期間均應付保護管束。」在案；且高
    聖凱、林世杰、陳泓宇及石曾文等人於上開刑事案件審理中
    ，對渠等以違反原告A女之意願而為性交等性侵害犯行等節
    坦承不諱，經本院少年法庭隔離訊問後，渠等對上開性侵害
    事件之案發當時經過所述，均相互符合，並與原告A女於本
    院少年法庭調查時之指述及證人潘盈如、林靖育、翁千千之
    證述情節相符，亦有指認照片、內政部警政署刑事警察局98
    年11月20日刑醫字第0980124061號鑑驗書、財團法人佛教慈
    濟綜合醫院受理疑似性侵害事件驗傷診斷書暨驗傷採證光碟
    、高聖凱、林世杰、陳泓宇及石曾文4人之尿液均呈愷他命
    陽性反應之臺灣檢驗科技股份有限公司98年10月7日濫用藥
    物檢驗報告4份、原告A女尿液呈MDMA及愷他命陽性反應之臺
    灣檢驗科技股份有限公司98年12月20日濫用藥物檢驗報告等
    件附刑卷為證。又陳泓宇、高聖凱、林世杰、石曾文及馬御
    宸等人，於上開刑事案件中供述被告丁男亦共同基於妨害性
    自主之犯意聯絡，對原告A女為違反其意願之性交行為，且
    渠等在本案訴訟審理程序中，分別於99年10月25日、10月28
    日、11月1日、11月15日及100年1月24日與原告等成立損害
    賠償之和解契約；而被告丁男並因妨害性自主罪遭法院通緝
    中，此有和解書及本院通緝案件紀錄表在卷可稽（詳本院卷
    第206頁、第211頁、第216頁、第223頁、第263頁及第247
    頁）。則被告丁男已於相當時期受合法通知，未於言詞辯論
    期日到場爭執，復未提出書狀答辯以供本院斟酌，堪可認定
    原告之主張為真實，揆諸上揭規定，被告丁男依法自應負擔
    侵權行為損害賠償責任。另被告丁男係78年11月7日出生，
    其於為妨害性自主之侵權行為時，未滿20歲，為限制行為能
    力人，依上揭法條規定，應由其法定代理人即被告午男、未
    女負連帶賠償責任。
  (三)被告丁男於上開時、地對原告A女為性侵害行為，係故意不
    法侵害原告A女之身體權、健康權、貞操權，本院審酌原告
    A女為14歲以上未滿16歲之未成年人（84年7月21日出生），
    其因本件妨害性自主罪案件之發生，致其心理及身體之創痛
    不可謂不鉅，且嚴重妨害原告A女之性自主自由意志，對其
    精神上打擊非輕，堪認原告A女因被告丁男之不法侵害備感
    痛苦，確受有精神上之非財產上損害，是原告A女主張依民
    法第184條第1項、第187條第1項前段及第195條第1項之規定
    ，請求被告連帶賠償非財產上之損害，洵屬有據。復按，民
    法第195條第3項之規定，係鑑於父母子女或配偶與本人之關
    係最為親密，基於此種親密關係所生之身分法益被侵害時，
    其所受精神上之痛苦最深，苟父母基於與未成年子女間之親
    密身分關係，因受他人故意或過失不法之侵害，而情節重大
    者，且因此確受有非財產上之損害，自得依該條規定，請求
    非財產上之損害。本件原告A女於受上開不法性侵害時，甫
    年滿14歲，尚在父母雙親緊密保護教養之中，其於毫無抗拒
    能力之情形下，遭被告丁男以上揭手段不法侵害，將使原告
    A女身心受創，自難謂原告X男、Y女本於父母對年幼子女保
    護教養之身分法益未受不法侵害，且情節重大，故原告X男
    、Y女依民法第195條第3項規定，請求被告連帶賠償非財產
    上之損害，亦無不合。而本件被告丁男目前遭法院通緝在案
    ，有本院通緝案件紀錄表為證，本院審酌兩造之身分、經濟
    能力、被告丁男加害之程度、原告A女所受之損害等一切情
    狀，認原告A女、X男、Y女各請求被告連帶賠償數額，分別
    為20萬元、15萬元、15萬元為適當。
四、從而，原告依據民法第184條第1項、第187條第1項前段、第
    195條第1項及第3項之規定，訴請被告應連帶賠償原告A 女
    、X男及Y女各精神慰撫金20萬元、15萬元、15萬元，暨均加
    計如附表所示即自起訴狀繕本送達翌日起算之法定遲延利息
    ，為有理由，應予准許。至原告逾此所為請求，即非有據，
    應予駁回。
五、原告陳明願供擔保，聲請宣告假執行，經核其勝訴部份，係
    所命給付之金額未逾50萬元之判決，爰依民事訴訟法第389
    條第1項第5款規定依職權宣告假執行。至於原告敗訴部分，
    其假執行之聲請失所附麗，不予准許，則予駁回。
六、據上論結，本熊存光件原告之訴為一部有理由、一部無理由
    ，依民事訴訟法第385條第1項、第79條、第85條第2項、第
    389 條第1項5款，判決如主文。
中    華    民    國   100    年    1     月    31    日
                  民事第四庭    法  官  張瑜鳳
以上正本，係照原本作成。
如對本判決上訴，須於判決送達後20日內向本院提出上訴狀。如
委任律師提起上訴者，應一併繳納上訴審裁判費。
中    華    民    國   100    年    1     月    31    日
                                書記官  潘惠梅
附表：
被告熊存光自民國99年2月7日起、被告黃燕雪自民國99年2月8日
起、被告「丁」自民國100年2月14日起，均至清償日止，按年息
百分之五計算之利息。